最高法院刑事判決　　　　　　九十六年度台上字第六三三二號
上　訴　人　甲○○
上列上訴人因偽造文書案件，不服台灣高等法院台中分院中華民
國九十四年六月三十日第二審判決（九十四年度上訴字第九六四
號，起訴案號：台灣南投地方法院檢察署九十三年度偵字第一二
二四號），提起上訴，本院判決如下：
    主  文
上訴駁回。
    理  由
按刑事訴訟法第三百七十七條規定，上訴於第三審法院，非以判
決違背法令為理由，不得為之。是提起第三審上訴，應以原判決
違背法令為理由，係屬法定要件。如果上訴理由書狀並未指摘原
判決有何違法，自應認其上訴為違背法律上之程式，予以駁回。
本件上訴人甲○○上訴意旨略以：(一)南投縣埔里鎮○○段台糖公
寓之增建工程，以許正雄之名義與住戶簽約，該工程所需之混凝
土由許正雄訂購，修建工程之工程款亦由許正雄收取入帳；台灣
水泥股份有限公司台中水泥製品廠埔里分廠（下稱台泥公司埔里
分廠）運來混凝土大皆由許正雄簽收，上訴人僅簽收一次，顯見
上開購買行為與上訴人無關，原審未察，片面採信許正雄之供詞
，亦未查明該合約書上為何人之字跡，遽為上訴人罪刑之宣告，
自有調查職責未盡之違誤。(二)有罪之判決書，須將認定之犯罪事
實詳記於事實欄，然後於理由內逐一說明其憑以認定之證據，使
事實與理由兩相一致，方為合法。原判決認定上訴人利用不知情
之成年人，偽刻召明營造工程有限公司（下稱召明公司）之公司
印章及負責人吳明城之印章，加蓋於上開合約書上，以偽造私文
書；但未敘明其認定事實之憑據，亦未敘明上訴人犯罪之動機，
遽行判決，併有理由欠備之違誤云云。本件原判決認定上訴人原
為三聯發工程有限公司南投縣埔里鎮○○段台糖公寓工程之工地
主任，該工程完工後，上訴人於民國八十八年九月十六日，以許
正雄名義與承購戶李月美等人簽訂增建工程契約，需購買混凝土
使用，竟意圖為自己不法之所有，於八十九年五月間，冒用協力
廠商召明公司名義，向台泥公司埔里分廠訂購水泥，該分廠廠長
邱文浩於完成合約內容後，將之交由上訴人簽署，上訴人於不詳
處所，委請某不知情之成年人，偽刻召明公司之公司及負責人吳
明城（已歿）之印章各一枚，加蓋於合約書上後交回賣方，而詐
得新台幣二十二萬七千八百三十四元之預拌混凝土，足生損害於
召明公司及吳明城，經賣方向召明公司收取貨款未果，始知受騙
等情，係依憑上訴人所供；曾以召明公司名義向台泥公司埔里分
廠訂購水泥，該合約書上之印章非召明公司所有等情不諱，核與
證人邱文浩所證：混凝土之交易均與上訴人聯繫，合約書係交與
上訴人加蓋買方之印章，迨其公司向上訴人請款，上訴人才言明
許正雄是幕後老闆。證人彭正龍所證：台糖公寓增建工程之混凝
土，由上訴人先以口頭約定，言明以現金付款，但至今仍有部分
款項未付。及證人許正雄所證：台糖工程之增建部分，用其名義
與客戶簽約，混凝土是上訴人所訂購，賣方來貨，如上訴人不在
，其代收各等語相符；且本件合約上之「昭明公司章」及「吳明
城」印文之字體，與該公司向台灣台中地方法院台中簡易庭提出
相關文狀上真正之印文均不相同；並有預拌混凝土合約書、送貨
單影本等證據，資以證明上訴人有行使偽造私文書之事實，因認
第一審依刑法修正前關於牽連犯之規定，從一重論處上訴人行使
偽造私文書，足以生損害於他人罪刑，為無不合，予以維持，駁
回上訴人在第二審之上訴，已敘明其所憑之證據及認定之理由，
並以上訴人所辯：吳明城有授權以召明公司名義與台泥公司埔里
分廠訂約，召明公司事後否認，係因工程虧錢云云，如何不足採
信，於理由中詳加說明與指駁；並說明上開增建工程係以許正雄
之名義簽訂，故住戶將工程款存入許正雄之帳戶。惟上開帳戶及
印章均由上訴人保管使用，以證明許正雄僅為人頭，並敘明合約
上之印文並非真正，自為上訴人偽造印章之憑據甚詳，從形式上
加以觀察，並無違背法令之情形存在。按證據之取捨，屬於事實
審法院之職權，其取捨苟不違背經驗法則或論理法則，即不容其
任意指為違法。查上訴人已供承曾以召明公司名義訂購水泥，該
合約書上之章非召明公司所有等語詳確，且召明公司於台灣台中
地方法院九十年度中簡字第二九六一號民事訴訟中，亦否認有承
造台糖公寓增建工程而訂購混凝土之情（見他字卷第一○頁），
是上訴人行使偽造私文書之犯行至明。上訴意旨純就原審採證認
事職權之適法行使，及原判決已說明之事項為任意指摘，核與法
律規定得為第三審上訴理由之違法情形不相適合，其就行使偽造
私文書部分之上訴為違背法律上之程式，應予駁回。至上訴人所
犯詐欺取財罪，原審係維持第一審法院依刑法第三百三十九條第
一項論罪，核屬刑事訴訟法第三百七十六條第四款之案件，既經
第二審判決，自不得上訴於第三審法院，雖此詐欺取財罪與偽造
私文書罪為裁判上一罪，但其偽造私文書部分之上訴為不合法，
由本院從程序上予以駁回，對於詐欺取財罪亦無從適用審判不可
分原則，為實體上審判，上訴人就此一併提起上訴，顯為法所不
許，應併予駁回。
據上論結，應依刑事訴訟法第三百九十五條前段，判決如主文。
中　　華　　民　　國　九十六　年   十一   月  二十二  日
                      最高法院刑事第四庭
                          審判長法官  莊　登　照
                                法官  黃　一　鑫
                                法官  林　秀　夫
                                法官  徐　昌　錦
                                法官  許　錦　印
      本件正本證明與原本無異
                                      書  記  官
中　　華　　民　　國　九十六　年   十一   月  二十八  日
                                                 H
